臺灣新北地方法院刑事判決
111年度審易字第422號
公  訴  人  臺灣新北地方檢察署檢察官
被      告  張進雄



上列被告因竊盜案件，經檢察官提起公訴（111年度偵緝字第524
、525號），被告於本院準備程序中就被訴事實為有罪之陳述，
經本院裁定進行簡式審判程序，判決如下：
    主  文
張進雄犯竊盜罪，處拘役參拾日，如易科罰金，以新臺幣壹仟元
折算壹日；未扣案之犯罪所得新臺幣貳仟柒佰元沒收，於全部或
一部不能沒收或不宜執行沒收時，追徵其價額。又犯攜帶兇器竊
盜罪，處有期徒刑肆月，如易科罰金，以新臺幣壹仟元折算壹日
；扣案之鐵條壹支沒收；未扣案之犯罪所得新臺幣陸佰元沒收，
於全部或一部不能沒收或不宜執行沒收時，追徵其價額。
    事  實
一、張進雄意圖為自己不法之所有，基於竊盜之犯意，分別為下
    列行為： 
　㈠於民國103年12月8日16時30分許，在新北市○○區○○○路00號前
    菜攤，趁該菜攤老闆張振興與客人聊天不注意之際，徒手竊
    取張振興所有放置於菜攤地上之裝錢塑膠水桶1個（內有現
    金新臺幣【下同】2,700元）得手。張進雄正逃離現場之際
    ，遭張振興當場發現其犯行並自後追趕，嗣張振興於新北市
    三重區大同南路93巷內追上張進雄並抓住其手腕欲阻止其離
    去，惟旋遭張進雄掙脫，張進雄於取出塑膠水桶內之現金後
    ，將塑膠水桶丟棄現場，繼續往新北市三重區大同南路81巷
    26弄逃逸，逃逸途中並於新北市○○區○○○路00巷0號旁遺落拖
    鞋1雙。嗣經張振興報警處理，經警調閱監視器錄影畫面，
    且採自遺留於現場拖鞋上之DNA-STR型別經比對與張進雄之D
    NA-STR型別相符，始循線查悉上情。
　㈡於107年6月5日0時許，前往新北市○○區○○路000號由陳慶隆實
    際管領之福德宮（土地公廟），趁四下無人之際，持客觀上
    足對人之生命、身體、安全構成威脅，具有危險性而可供兇
    器使用之鐵條1支，擊破上址福德宮內神桌下虎爺前之玻璃
    （毀損部分未據告訴）後，竊取其內之香油錢6百元得手，
    旋即將該鐵條棄置於現場後逃離。嗣福德宮主委陳慶隆發覺
    遭竊報警處理，採自遺留於現場鐵條上之DNA-STR型別經比
    對與張進雄之DNA-STR型別相符，始循線查悉上情。
二、案經張振興訴由新北市政府警察局三重分局、陳慶隆訴由新
    北市政府警察局新莊分局報告臺灣新北地方檢察署檢察官偵
    查起訴。
    理  由
壹、程序方面：
    本件被告張進雄所犯係死刑、無期徒刑、最輕本刑為3年以
    上有期徒刑以外之罪，其於準備程序中就被訴事實為有罪之
    陳述，經法官告知簡式審判程序之旨，並聽取公訴人及被告
    之意見後，依刑事訴訟法第273條之1第1項規定，裁定本案
    改依簡式審判程序審理，且依刑事訴訟法第273條之2及第15
    9條第2項規定，不適用傳聞法則有關限制證據能力之相關規
    定，合先敘明。
貳、實體方面：
一、上揭犯罪事實，業經被告張進雄於警詢時、偵查中、本院準
    備程序及審理時均坦承不諱，核與證人即告訴人張振興於警
    詢時、證人即告訴人陳慶隆於警詢時及偵查中之證述相符，
    並有張振興遭竊案之現場照片12張、附近道路監視器錄影畫
    面截圖照片11張、陳慶隆土地公廟財物遭竊盜案之新北市政
    府警察局新莊分局刑案現場勘察報告及附件（含現場照片、
    勘察採證同意書、證物清單、刑事案件證物採驗紀錄表、新
    北市政府警察局107年7月24日新北警鑑字第1071392590號鑑
    驗書、新北市政府警察局110年6月18日新北警鑑字第110115
    5309號鑑驗書、內政部警政署刑事警察局110年6月15日刑生
    字第1100901018號鑑定書）、張振興財物遭竊案之新北市政
    府警察局三重分局現場勘察報告及附件（含現場照片、勘察
    採證同意書、證物清單、刑事案件證物採驗紀錄表、新北市
    政府警察局104年1月27日新北警鑑字第1040170012號鑑驗書
    、新北市政府警察局110年6月18日新北警鑑字第1101155309
    號鑑驗書、內政部警政署刑事警察局110年6月15日刑生字第
    1100901018號鑑定書）各1份附卷可稽（見110年度偵字第36
    072號偵查卷第17至26頁、110年度偵字第34495號偵查卷第9
    至20、37至47頁）。又就犯罪事實一㈡部分，起訴書雖認被
    告係以徒手方式行竊，惟被告於本院準備程序時業已供承係
    使用鐵條敲破玻璃行竊，且警方於107年6月6日據報前往現
    場勘察時，發現神桌下虎爺前玻璃遭敲破，並在神桌旁塑膠
    籃後方發現鐵條1支，而在該鐵條檢出一男性DNA-STR型別，
    經比對後與被告之DNA-STR型別相符一節，亦有上述現場照
    片及新北市政府警察局107年7月24日新北警鑑字第10713925
    90號鑑驗書、新北市政府警察局110年6月18日新北警鑑字第
    1101155309號鑑驗書、內政部警政署刑事警察局110年6月15
    日刑生字第1100901018號鑑定書在卷可佐，輔以被告於警詢
    時即供稱：好幾年前路過的時候，剛好看到那邊有錢就想要
    拿，我拿鐵棍打破玻璃盜取錢財，我只記得拿了幾百元就走
    了等語，足見被告於本院準備程序時之供述與警方於現場勘
    察時所見玻璃遭敲破且遺留於現場之鐵條上檢出之DNA-STR
    型別與被告DNA-STR型別相符之客觀事證相符，是被告於該
    次行竊時確有使用該遺留於現場之鐵條一節，應可認定。綜
    上，足見被告之自白與事實相符，洵堪採為認定事實之依據
    。本案事證明確，被告犯行均堪認定，應依法論科。
二、論罪科刑：
  ㈠按行為後法律有變更者，適用行為時之法律。但行為後之法
    律有利於行為人者，適用最有利於行為人之法律，刑法第2
    條第1項定有明文。查，被告犯犯罪事實一㈠部分行為後，刑
    法第320條第1項業於108年5月29日修正公布，並自同年月31
    日施行。修正前刑法第320條第1項規定：「意圖為自己或第
    三人不法之所有，而竊取他人之動產者，為竊盜罪，處5年
    以下有期徒刑、拘役或500元以下罰金。」，嗣修正為：「
    意圖為自己或第三人不法之所有，而竊取他人之動產者，為
    竊盜罪，處5年以下有期徒刑、拘役或50萬元以下罰金。」
    ，經比較結果，可知修正後之罰金刑業已提高，自以修正前
    之規定較有利被告，依刑法第2條第1項前段之規定，應適用
    其行為時即修正前刑法第320條第1項之規定論處。另被告犯
    犯罪事實一㈡部分行為後，刑法第321條第1項亦於108年5月2
    9日修正公布，並自同年月31日施行。修正前刑法第321條第
    1項規定：「犯竊盜罪而有下列情形之一者，處6月以上、5
    年以下有期徒刑，得併科新臺幣10萬元以下罰金：一、侵入
    住宅或有人居住之建築物、船艦或隱匿其內而犯之者。二、
    毀越門扇、牆垣或其他安全設備而犯之者。三、攜帶兇器而
    犯之者。四、結夥三人以上而犯之者。五、乘火災、水災或
    其他災害之際而犯之者。六、在車站、埠頭、航空站或其他
    供水、陸、空公眾運輸之舟、車、航空機內而犯之者」，修
    正後則規定：「犯前條第1項、第2項之罪而有下列情形之一
    者，處6月以上5年以下有期徒刑，得併科50萬元以下罰金：
    一、侵入住宅或有人居住之建築物、船艦或隱匿其內而犯之
    。二、毀越門窗、牆垣或其他安全設備而犯之。三、攜帶兇
    器而犯之。四、結夥三人以上而犯之。五、乘火災、水災或
    其他災害之際而犯之。六、在車站、港埠、航空站或其他供
    水、陸、空公眾運輸之舟、車、航空機內而犯之」，於修正
    後除調整部分文字外，罰金刑亦有所提高，經比較結果，可
    知修正後之罰金刑業已提高，自以修正前之規定較有利被告
    ，依刑法第2條第1項前段之規定，應適用其行為時即修正前
    刑法第321條第1項之規定論處。
  ㈡按刑法第321條第1項第3款之攜帶兇器竊盜罪，係以行為人攜
    帶兇器竊盜為其加重條件，此所謂兇器，其種類並無限制，
    凡客觀上足對人之生命、身體、安全構成威脅，具有危險性
    之兇器均屬之，且祇須行竊時攜帶此種具有危險性之兇器為
    已足，並不以攜帶之初有行兇之意圖為必要（最高法院79年
    度台上字第5253號判例意旨可資參照）。查，就犯罪事實一
    ㈡部分，被告行竊時所持之鐵條1支，係金屬材質，且既能擊
    破玻璃，質地應屬堅硬，如以之攻擊人體，足以造成相當之
    傷害，是可認該物客觀上可對人之生命、身體、安全構成威
    脅，具有危險性，屬刑法第321條第1項第3款所稱之兇器。
    是核被告就犯罪事實一㈠所為，係犯修正前刑法第320條第1
    項之竊盜罪；就犯罪事實一㈡所為，應係犯修正前刑法第321
    條第1項第3款之攜帶兇器竊盜罪，公訴意旨漏未斟酌被告有
    使用鐵條敲破玻璃行竊之情，而認被告此部分所為係犯刑法
    第320條第1項之竊盜罪，容有未洽，惟其起訴之基本事實同
    一，本院自應予審理，並變更其起訴法條。
  ㈢被告所犯上開2罪間，犯意各別，行為互殊，應予分論併罰。
  ㈣被告前因竊盜案件，經臺灣桃園地方法院104年度桃簡字第21
    27號判決判處有期徒刑3月確定，經與另案所處拘役接續執
    行，有期徒刑部分於106年6月29日執行完畢，此有臺灣高等
    法院被告前案紀錄表1份附卷可考，是被告於受有期徒刑執
    行完畢後，5年以內故意再犯本件有期徒刑以上之加重竊盜
    罪（即犯罪事實一㈡部分），固合於累犯規定，惟參酌司法
    院釋字第775號解釋意旨及最高法院110年度台上大字第5660
    號裁定意旨，檢察官並未具體指出被告有何特別惡性及對刑
    罰反應力薄弱等節，衡酌被告之犯罪情節，尚難僅因其前受
    有期徒刑執行完畢之事實，即遽認被告個人有何對刑罰反應
    力薄弱之特別惡性存在而有加重其刑予以延長矯正其惡性此
    一特別預防之必要，是本件於法定刑範圍內斟酌刑法第57條
    事項量刑，即可充分評價被告之罪責，故不加重其刑。
  ㈤按犯罪情狀顯可憫恕，即認科以最低刑度仍嫌過重者，得酌
    量減輕其刑，刑法第59條定有明文。所謂犯罪情狀顯可憫恕
    ，應就犯罪一切情狀，予以全盤考量，審酌其犯罪有無可憫
    恕之事由，即有無特殊之原因與環境，在客觀上足以引起一
    般同情，以及宣告法定低度刑，是否猶嫌過重等等，以為判
    斷；且刑法第59條所謂「犯罪之情狀」顯可憫恕，與刑法第
    57條所稱之審酌「一切情狀」，二者並非屬截然不同之範圍
    ，於裁判上酌量減輕其刑時，本應就犯罪一切情狀（包括刑
    法第57條所列舉之10款事項），予以全盤考量，審酌其犯罪
    有無可憫恕之事由，以為判斷，故適用第59條酌量減輕其刑
    時，並不排除第57條所列舉10款事由之審酌（最高法院51年
    台上字第899號判例、70年度第6次刑事庭會議決議、95年度
    台上字第6157號、101年度台上字第5393號判決意旨參照）
    。又按修正前刑法第321條第1項加重竊盜罪之法定刑為「6
    月以上5年以下有期徒刑，得併科新臺幣10萬元以下罰金」
    ，衡以同為竊盜之人，其原因動機不一，犯罪情節未必盡同
    ，其所造成危害社會之程度有異，法律科處此類犯罪，所設
    定之法定最低本刑卻相同，不可謂不重。於此情形，倘依其
    情狀處以較法定刑度為低之有期徒刑，即足以懲儆，並可達
    防衛社會秩序安全之目的者，自非不可依客觀之犯行與主觀
    之惡性二者加以考量其情狀是否有可憫恕之處，適用刑法第
    59條之規定酌量減輕其刑，期使個案裁判之量刑能斟酌至當
    ，符合比例原則。查，被告就犯罪事實一㈡所犯攜帶兇器竊
    盜犯行固值非難，惟本院審酌被告行竊之處為對外開放之土
    地公廟，並非住家或人潮聚集之處，是被告攜帶兇器所生之
    危險性程度實屬較輕，且其所竊財物價值亦非至鉅，犯罪情
    節尚非重大，是綜其犯罪情狀以觀，縱科以最低度法定刑仍
    嫌過重，實有「情輕法重」之感，在客觀上足以引起一般之
    同情，顯可憫恕，爰依刑法第59條規定酌減其刑。
  ㈥爰審酌被告不思以正當途徑賺取財物，任意竊取他人財物，
    造成告訴人張振興、陳慶隆之財物損失，顯然欠缺尊重他人
    財產權之觀念，復未能賠償各告訴人所受之財產損害，惟念
    其犯後始終坦承犯行，態度尚可，並衡酌其有上述竊盜經法
    院論罪科刑及執行完畢紀錄，有臺灣高等法院被告前案紀錄
    表1份在卷可參，及其犯罪之動機、目的、手段、各次竊得
    財物之價值，自陳國中畢業之智識程度、入監前從事回收工
    作、無須撫養家人之生活狀況等一切情狀，分別量處如主文
    所示之刑，並均諭知如易科罰金之折算標準，以資懲儆。
三、沒收：
  ㈠按供犯罪所用、犯罪預備之物或犯罪所生之物，屬於犯罪行
    為人者，得沒收之，刑法第38條第2項前段定有明文。又犯
    罪所得，屬於犯罪行為人者，沒收之；前二項之沒收，於全
    部或一部不能沒收或不宜執行沒收時，追徵其價額，刑法第
    38條之1第1項前段、第3項分別定有明文。　　
  ㈡查，被告就犯罪事實一㈠竊得之現金2,700元；就犯罪事實一㈡
    竊得之現金600元，均屬犯罪所得，未據扣案，亦未實際合
    法發還被害人，爰依刑法第38條之1第1項前段、第3項之規
    定，於被告所犯各該次犯行項下宣告沒收，於全部或一部不
    能沒收或不宜執行沒收時，追徵其價額。另被告就犯罪事實
    一㈡行竊時所用之鐵條1支，係被告所有、供犯罪所用之物，
    業經被告供承在卷，爰依刑法第38條第2項前段規定宣告沒
    收。
  ㈢至被告就犯罪事實一㈠竊得之裝錢塑膠水桶1個，業經被告於
    逃逸過程丟棄在現場，並經警方取得後以粉末法粉刷檢驗而
    未採獲指紋等節，有現場照片在卷可參，並經告訴人張振興
    於警詢中陳述明確，足認被告並未保有此部分之犯罪所得，
    爰不予宣告沒收或追徵。
據上論斷，應依刑事訴訟法第273條之1第1項、第299條第1項前
段、第300條，刑法第2條第1項前段、修正前第320條第1項、修
正前第321條第1項第3款、第59條、第41條第1項前段、第38條第
2項前段、第38條之1第1項前段、第3項，刑法施行法第1條之1第
1項、第2項前段，判決如主文。
本案經檢察官鄭朝光提起公訴，經檢察官張啓聰到庭執行職務。
中　　華　　民　　國　　111 　年　　7 　　月　　6 　　日
                  刑事第二十五庭  法  官      曾淑娟
如不服本判決，應於判決送達後20日內敘明上訴理由，向本院提
出上訴狀（應附繕本），上訴於臺灣高等法院。其未敘述上訴理
由者，應於上訴期間屆滿後20日內向本院補提理由書「切勿逕送
上級法院」。
                                  書記官       王若安
中　　華　　民　　國　　111 　年　　7 　　月　　7 　　日
附錄本案論罪科刑法條全文：　　
修正前中華民國刑法第320條：
意圖為自己或第三人不法之所有，而竊取他人之動產者，為竊盜
罪，處5年以下有期徒刑、拘役或5百元以下罰金。
意圖為自己或第三人不法之利益，而竊佔他人之不動產者，依前
項之規定處斷。
前二項之未遂犯罰之。 　　

修正前中華民國刑法第321條
犯竊盜罪而有下列情形之一者，處6月以上、5年以下有期徒刑，
得併科新臺幣10萬元以下罰金：
一、侵入住宅或有人居住之建築物、船艦或隱匿其內而犯之者。
二、毀越門扇、牆垣或其他安全設備而犯之者。
三、攜帶兇器而犯之者。
四、結夥三人以上而犯之者。
五、乘火災、水災或其他災害之際而犯之者。
六、在車站、埠頭、航空站或其他供水、陸、空公眾運輸之舟、
車、航空機內而犯之者。
前項之未遂犯罰之。